【裁判字號】    98,消債更,143
【裁判日期】    980729
【裁判案由】    更生
【裁判全文】
臺灣桃園地方法院民事裁定           98年度消債更字第143號
聲請人即
債  務  人  乙○○
代  理  人  甲○○
上列當事人因消費者債務清理事件聲請更生，本院裁定如下：
    主  文
更生之聲請駁回。
聲請程序費用由聲請人負擔。
    理  由
一、按債務人不能清償債務或有不能清償之虞者，得依本條例所
    定更生或清算程序，清算清理其債務，消費者債務清理條例
    第3 條定有明文。又聲請更生或清算不合程式或不備其他要
    件者，法院應以裁定駁回之，但其情形可以補正者，法院應
    定期間先命補正，復為同條例第8條所明定。
二、本件債務人聲請之意旨略以：其有不能清償債務之虞，於民
    國98年3 月23日以書面向最大債權金融機構萬泰商業銀行請
    求共同協商債務清償方案，因聲請人要求每月還款新台幣（
    下同）1,000 元，債權人銀行不接受而協商不成立。聲請人
    有不能清償債務之情事，且其無擔保或無優先權之債務總額
    未逾1,200 萬元，復未經法院裁定開始清算程序或宣告破產
    ，爰依法聲請更生云云。
三、經查，聲請人目前平均月收入約為31,497元，有其提出之財
    政部北區國稅局各類所得資料清單1 紙為證，其具有相當之
    工作能力及收入，堪可認定。其主張平均每月必要支出約為
    30,600元，收入已不足生活支出及清償債務等語。惟消費者
    債務清理條例雖期望使不幸陷入經濟困境之人得以清理債務
    ，重建生活，然並無意使每一債務人仍維持其原有生活程度
    或超出其自身經濟能力之高消費生活，而係在保障債務人最
    低生活水準之前提下，使債務人盡力清償以得更生之機會，
    且債務人於負擔債務時，亦應能預見其為償還債務，於履行
    期間必須經歷較不寬裕的經濟生活，是債務人自應調整其心
    態及生活需求，其生活費用之支出自不應由債務人任意主張
    。又最低生活水準因地因人而異，固無一定之標準，然行政
    院內政部公告之98年度臺灣省平均每人每月之最低生活費9,
    829 元，雖非得一體適用，然究非不能作為認定債務人每月
    必要生活支出之標準，債務人應力求樽節開銷用以償債，始
    符誠信。本件聲請人相較於一般人並無特別之必要支出，其
    居住於桃園市，物價尚屬一般，本院認應以9,829 元計算聲
    請人每月必要支出費用，始屬適宜。
四、復按更生、清算之聲請，係責任財產制度下最後之手段，須
    以債務人實質上已不能清償者為限，此乃消費者債務清理條
    例第3條所明定。本件聲請人主張尚有2名子女受其扶養，惟
    查，該2 名子女皆為已成年，具有工作能力，是否仍須受其
    扶養，已有疑義；再者，其雖已離婚，但其前配偶仍為子女
    之生父，如其子女確有受其扶養之必要，其子女之生父仍應
    負擔半數之扶養費。故依聲請人之月收入，扣除每人生活支
    出9,829元，每月尚餘11,839元（計算式：31,497－9,829－
    《9,829×2÷2》＝11,839），而聲請人名下另有不動產2筆
    （桃園縣桃園市○○段437-21地號土地、同地段217 建號房
    屋），有聲請人提出之財政部北區國稅局財產歸屬資料清單
    1 份、土地及建物登記謄本2 份附卷可佐，本院亦依職權經
    稅務電子閘門查核無誤。上開不動產若依公告現值計算，價
    值約為1,258,300 元，如經出售後扣除清償抵押權人之債務
    ，其債務總額約剩不到半數，況依一般情形，該不動產實際
    價值應更高於此價額，聲請人所剩債務將更少，則不論依前
    置協商時各債權銀行所提供之180期0 利率（見本院98年4月
    23日訊問筆錄），或最大債權銀行於本院審理中提出之清償
    方案，即以100期利率3％按月繳納之還款方式計算（見本院
    卷98年7月2日訊問筆錄），聲請人每月還款金額皆低於上開
    扣除每月支出所剩餘之收入。本院審酌聲請人之年齡及工作
    能力，債權人所提出之聲請人還款方案，每期還款金額顯屬
    聲請人能力所及，其未接受此足以負擔之還款方案，卻仍堅
    持要進行更生程序，足認聲請人係欲藉由更生程序規避其所
    欠債務，與更生之立法意旨有悖，亦無「不能清償債務或不
    能清償之虞」，其更生之聲請即不符消費者債務清理條例第
    3 條所定要件，且上開欠缺又屬無從補正，自不准許其藉由
    更生程序以規避其所欠之債務，其更生之聲請自應駁回。
五、依消費者債務清理條例第8 條、第15條，民事訴訟法第95條
    、第78條，裁定如主文。
中    華    民    國    98    年    7     月    29    日
                  民事第一庭    法  官  陳婉玉
以上正本係照原本作成
如對本裁定抗告，須於裁定送達後10日內向本院提出抗告狀，並
繳納裁判費用一千元。
中    華    民    國    98    年    7     月    29    日
                                書記官  利冠蔚


司法院資訊處製作；財團法人民間司法改革基金會備份。
